臺灣高雄地方法院刑事判決
111年度簡上字第232號
上  訴  人  臺灣高雄地方檢察署檢察官
被      告  蘇凱民



上列上訴人因被告違反毒品危害防制條例案件，不服本院民國11
1年6月22日高雄簡易庭111年度簡字第1456號第一審簡易判決（
聲請簡易判決處刑案號：111年度毒偵字第1128號），提起上訴
，本院管轄之第二審合議庭，判決如下：
    主      文
上訴駁回。
    事實及理由
一、本案經本院管轄之第二審合議庭審理結果，認原審判決認事
    用法均無違誤，量刑亦屬妥適，應予維持，依刑事訴訟法第
    373 條規定，本判決之事實、證據及理由，除證據部分另補
    充：「被告蘇凱民（下稱被告）於本院第二審所為之自白」
    外，其餘均引用原審判決書之記載（如附件）。
二、證據能力部分因當事人均不爭執，依司法院「刑事判決精簡
    原則」，得不予說明。
三、檢察官上訴意旨略以：原審判決援引最高法院刑事大法庭11
    0年度台上大字第5660號裁定意旨，認為檢察官未就被告構
    成累犯之事實及應加重其刑之事項具體指出證明方法，顯然
    有誤。蓋檢察官於聲請簡易判決處刑書中已有主張被告應以
    累犯加重，且有敘明被告係於前案有期徒刑執行完畢後，5
    年以內故意再犯本件有期徒刑以上之罪，並依據刑案資料查
    註紀錄表、全國施用毒品案件紀錄表說明被告本案構成累犯
    、且應加重其刑之前科事實。原審判決認檢察官未就上開事
    項主張並舉證，又無視被告明顯屢犯同一罪名，對刑罰反應
    力薄弱，拒絕認定累犯並加重其刑，容非妥適，請求撤銷原
    審判決另為裁判等語。
四、經查：　　
㈠、被告構成累犯之事實及應加重其刑之事項，均應由檢察官主
    張並具體指出證明之方法後，經法院踐行調查、辯論程序，
    方得做為論以累犯及是否加重其刑之裁判基礎。倘檢察官未
    主張或具體指出證明方法時，可認檢察官並不認為被告構成
    累犯或有加重其刑予以延長矯正其惡性此一特別預防之必要
    ，是法院不予調查，而未論以累犯或依累犯規定加重其刑，
    即無違法可言。又基於累犯資料本可在刑法第57條第5款「
    犯罪行為人之品行」中予以負面評價，自仍得就被告構成累
    犯之前科資料，列為刑法第57條第5款之審酌事項而予評價
    ，此際，依重複評價禁止之精神，自無許檢察官事後以該業
    經列為量刑審酌之事由應改論以累犯並加重其刑為由，指摘
    原判決違法或不當（最高法院110年度台上字第5660號判決
    意旨參照）。
㈡、本案檢察官於聲請簡易判決處刑書敘明「被告前因毒品危害
    防制條例案件，經法院判處有期徒刑4月確定，於110年5月2
    6日易科罰金執行完畢，有全國施用毒品案件紀錄表及刑案
    資料查註紀錄表各1份可佐，其於有期徒刑執行完畢5年内又
    犯本件有期徒刑以上之罪，為累犯，請依刑法第47條第1項
    規定及司法院釋字第775號解釋意旨加重其刑」等語，固認
    檢察官就前階段被告構成累犯之事實業已主張並具體指出證
    明方法。然檢察官就後階段被告依累犯規定「加重其刑」之
    事項，於提起聲請簡易判決處刑時未為主張並具體指出證明
    方法供原審法院調查，例如具體指出被告所犯前後數罪間，
    關於前案之性質、前案徒刑之執行完畢情形（有無入監執行
    完畢、在監行狀及入監執行成效為何、是否易科罰金或易服
    社會勞動、易刑執行成效為何）、再犯之原因、兩罪間之差
    異（是否同一罪質、重罪或輕罪）、主觀犯意所顯現之惡性
    及其反社會性等各項情狀，則原審判決未予調查及未依累犯
    加重其刑，依上開說明，難謂有何應調查而不予調查之違法
    。固檢察官提起本件上訴後，提出前案執行指揮憑據釋明被
    告前案執行之狀況，且以被告再犯罪質相同之罪，認被告具
    有特別惡性及對刑罰反應力特別薄弱之情，作為舉證之補充
    。然因原審判決於科刑事項中業已說明：「審酌被告於接受
    觀察勒戒處遇程序後，未及1月即又犯下本件施用第二級毒
    品之犯行，顯見其並無戒絕毒癮之決心，且參以被告前已有
    多次施用毒品之前科，有臺灣高等法院被告前案紀錄表可查
    ，可見其本次施用毒品之犯行自應給予相應期間之徒刑，以
    加強其矯治自己施用毒品行為之決心」，可見原審判決已針
    對被告施用毒品之前案紀錄，在罪責範圍內，將檢察官所指
    應構成累犯之前科、素行列為量刑之審酌事由而予充分評價
    ，基於重複評價禁止之精神，檢察官上訴主張被告應論累犯
    並加重其刑，指摘原審判決不當，並無理由，應予駁回。
據上論斷，應依刑事訴訟法第455條之1第1項、第3項、第364條
、第368條、第373條，判決如主文。
本案經檢察官劉穎芳聲請簡易判決處刑，檢察官姜麗儒到庭執行
職務。
中　　華　　民　　國　　111 　年　　11　　月　　25　　日
                  刑事第八庭    審判長法  官  林英奇
                                      法  官  何一宏
                                      法  官  陳鑕靂
以上正本證明與原本無異。
不得上訴。
中　　華　　民　　國　　111 　年　　11　　月　　30　　日
                                      書記官  曾怡箏
◎附錄本案論罪科刑法條：
毒品危害防制條例第10條
施用第一級毒品者，處六月以上五年以下有期徒刑。
施用第二級毒品者，處三年以下有期徒刑。

附件：
臺灣高雄地方法院刑事簡易判決
                                    111年度簡字第1456號
聲  請  人  臺灣高雄地方檢察署檢察官
被　　　告　蘇凱民　男　民國00年0月0日生
　　　　　　　　　　身分證統一編號：Z000000000號
　　　　　　　　　　住○○市○鎮區○○○路00巷00弄00號3
　　　　　　　　　　　樓
上列被告因毒品危害防制條例案件，經檢察官聲請以簡易判決處
刑（111 年度毒偵字第1128號），本院判決如下：
    主      文
蘇凱民施用第二級毒品，處有期徒刑伍月，如易科罰金，以新臺
幣壹仟元折算壹日。
    事實及理由
一、蘇凱民前於民國109 年間，因施用毒品案件，經本院以109
　　年度毒聲字第646 號裁定送觀察、勒戒後，認無繼續施用毒
    品之傾向，於110 年10月22日執行完畢釋放出所。詎其仍不
    思戒除毒癮，明知甲基安非他命為毒品危害防制條例所列之
    第二級毒品，依法不得持有、施用，竟仍基於施用第二級毒
    品甲基安非他命之犯意，於110 年11月11日（聲請簡易判決
    處刑書誤載為110 年11月10日，應予更正）10時20分為警採
    尿時起回溯72小時內之某時，在我國境內不詳地點、以不詳
    方法，施用第二級毒品甲基安非他命1 次。嗣因其為毒品列
    管人口，經警方通知到場，而於110 年11月11日10時20分許
    對其採尿送驗後，結果呈甲基安非他命陽性反應，而悉上情
    。
二、證據名稱：    　
  ㈠被告蘇凱民於警詢及偵查中之供述。
  ㈡列管毒品人口尿液檢體採集送驗紀錄表、正修科技大學超微
    量研究科技中心尿液檢驗報告。
　㈢衛生福利部食品藥物管理署108 年1 月21日FDA 管字第10890
    01267號函。
三、訊據被告固坦承本案送驗尿液確係由其親自排放並封緘一節
    ，惟矢口否認有何施用第二級毒品之犯行，辯稱：最近一次
    施用是在前次觀察勒戒前的110 年9 月初云云。經查，被告
    於110 年11月11日10時20分許經採尿送驗，檢驗機構係依據
    酵素免疫分析法為初步檢驗，並以液相層析串聯式質譜法為
    確認檢驗後，被告之尿液確呈甲基安非他命陽性反應一情，
    有前開尿液檢驗報告在卷可稽。而依毒品檢驗學上之常規，
    尿液中含毒品成分反應所使用之檢驗方法，對於受檢驗者是
    否確有施用毒品行為之判斷，在檢驗學常規上恆有絕對之影
    響，其以酵素免疫分析或薄層定性分析等方式為初步篩檢者
    ，因具有相當程度偽陽性之可能，如另以氣（液）相層析串
    聯式質譜分析等較具公信力之儀器為交叉確認，出現偽陽性
    反應之機率極低，而足據為對涉嫌人不利之認定，此為邇來
    我國實務所肯認，亦係本院執行職務所知悉之事項。參以被
    告尿液經檢出安非他命、甲基安非他命之數值，分別為122n
    g/ml、690ng/ml，高出甲基安非他命確認檢驗閥值（甲基安
    非他命為500ng/ml，且安非他命大於或等於100ng/ml ），
    據此，被告於採尿前確有施用甲基安非他命一情至為明灼。
    再關於毒品施用後於尿液中可檢出之時限，與服用劑量、服
    用頻率、尿液採集時間點、個案體質與代謝情況等因素有關
    ，因個案而異，而依文獻資料，「尿液中可檢出之時限，甲
    基安非他命及安非他命為2 至3 日」等情，業經衛生福利部
    食品藥物管理署（下稱衛福部食藥署）以108 年1 月21日FD
    A 管字第1089001267號函示在案。是以，被告前揭為警採集
    之尿液，既經如上所述之雙重檢驗過程，已可排除偽陽性反
    應之可能，且由衛福部食藥署上開函示，足可推算被告係於
    前開為警採尿時起回溯72小時內，有施用第二級毒品甲基安
    非他命之行為無訛。被告上開所辯，顯係事後卸責之詞，不
    足採信。又本件被告於110 年10月1 日至110 年11月11日間
    並無入出境之紀錄一節，有入出境資訊連結作業資料在卷可
    稽，可認被告係於我國境內之不詳地點為上開施用第二級毒
    品行為。從而，本件事證明確，被告上開犯行堪予認定，應
    依法論罪科刑。
四、查被告前因施用毒品案件，經本院裁定送觀察、勒戒後，認
    無繼續施用毒品之傾向，於110 年10月22日執行完畢釋放出
    所，有臺灣高等法院被告前案紀錄表附卷可稽，其於上開觀
    察、勒戒執行完畢釋放後之3 年內再為本件施用毒品之犯行
    ，依毒品危害防制條例第23條第2 項規定，自應依法追訴。
    是核被告所為，係犯毒品危害防制條例第10條第2 項之施用
    第二級毒品罪。被告施用前持有第二級毒品之低度行為，為
    其後施用之高度行為所吸收，不另論罪。至關於被告本件犯
    行應否論以累犯並加重其刑部分，因聲請意旨就被告構成累
    犯事實及應加重其刑之事項，除刑案資料查註紀錄表外，並
    未具體指出其他證明方法，參照最高法院111 年4 月27日11
    0 年度台上大字第5660號裁定意旨，本院自毋庸依職權調查
    並為相關之認定，併予指明。本院審酌被告於接受觀察勒戒
    處遇程序後，未及1 月即又犯下本件施用第二級毒品之犯行
    ，顯見其並無戒絕毒癮之決心，且參以被告前已有多是施用
    毒品之前科，有臺灣高等法院被告前案紀錄表可查，可見其
    本次施用毒品之犯行自應給予相應期間之徒刑，以加強其矯
    治自己施用毒品行為之決心，復審酌被告施用毒品除戕害自
    身健康外，對於社會治安亦存在不容輕忽之負面影響，以及
    被告於警詢時自述係大學肄業之教育程度、從事服務業暨所
    述家庭經濟狀況，並考量被告犯後否認犯行，未見悔意等一
    切具體情狀，爰量處如主文所示之刑，並諭知易科罰金之折
    算標準。
五、依刑事訴訟法第449 條第1 項前段、第3 項、第454 條第1
　　項，毒品危害防制條例第10條第2 項，刑法第11條前段、第
    41條第1 項前段，逕以簡易判決處刑如主文。
六、如不服本判決，得自收受本判決書送達之日起20日內，向本
    院提起上訴狀（須附繕本及表明上訴理由），上訴於本院管
    轄之第二審合議庭。
本案經檢察官劉穎芳聲請以簡易判決處刑
中　　華　　民　　國　　111 　年　　6 　　月　　22　　日
                        高雄簡易庭  法  官  陳芸珮
以上正本證明與原本無異。　　　　　　　　　　　　　
如不服本判決，得自收受本判決書送達之日起20日內，向本院提
起上訴狀（須附繕本及表明上訴理由），上訴於本院管轄之第二
審合議庭。
中　　華　　民　　國　　111 　年　　6 　　月　　23　　日
                                    書記官 彭帥雄
附錄本案論罪科刑法條全文：
毒品危害防制條例第10條
施用第一級毒品者，處六月以上五年以下有期徒刑。
施用第二級毒品者，處三年以下有期徒刑。